臺灣高等法院臺中分院民事判決　　　　 94年度上易字第444號
上　訴　人
即被上訴人　丙○○
被　上訴人
即　上訴人　甲○○
　　　　　　乙○○
共　　　同
訴訟代理人　洪鍚欽律師
複　代理人　陳姿君律師
上列當事人間請求損害賠償事件，上訴人對於中華民國94年9月
16日臺灣台中地方法院第一審判決（94年度訴字第1518號），提
起上訴，本院於94年12月6日言詞辯論終結，判決如下：
    主  文
兩造之上訴均駁回。
第二審訴訟費用由兩造各自負擔。
    事實及理由
一、丙○○起訴主張：甲○○、乙○○為母子關係，甲○○之現
    任配偶江篤信係丙○○之前夫，丙○○因江篤信積欠債務而
    聲請法院對江篤信之財產為假扣押，不料甲○○竟於民國93
    年6月1日晚上打電話予丙○○稱：「我甲○○不是那麼好告
    的．．．我是檢察官的女兒．．．台北、台中法院都認識我
    ．．．你還敢來台中，本姑娘要打死你．．．甲○○要給你
    好看」等語恐嚇丙○○，致丙○○心生畏懼。又同年月4日
    上午11時許，由台灣台中地方法院（下稱台中地院）民事執
    行處書記官率同執達員，至台中市北屯區○○○○街30號4
    樓之1查封江篤信之不動產時，乙○○因不滿丙○○拍照，
    欲取走相機內之底片，雖可預見拉扯將造成丙○○受傷而仍
    不違背其本意，上前拉扯丙○○放相機之皮包而與丙○○拉
    扯，甲○○於拉扯中亦基於傷害人之身體之故意，自背後而
    來毆打丙○○，致使丙○○受有左前額、左上臂、右肘、右
    大腿、右膝等處瘀傷之傷害。丙○○依法得請求甲○○賠償
    其被恐嚇所受精神損害20萬元，及甲○○、乙○○（下稱甲
    ○○等）連帶賠償其被傷害所受精神損害40萬元，爰求為命
    甲○○等給付20萬元，甲○○等連帶給付40萬元及均自起訴
    狀繕本送達翌日即94年4月20日起算法定遲延利息之判決（
    原審判命甲○○給付5萬元，甲○○等連帶給付10萬元，及
    均自94年4月20日起算之法定遲延利息，而駁回丙○○其餘
    請求，丙○○就其不利部分聲明不服，上訴請求甲○○再給
    付15萬元，甲○○等再給付30萬元，及利息）。
二、甲○○等則以：丙○○明知其對於江篤信之債權僅236萬元
    ，其聲請法院就江篤信位於台北市○○區○○路60巷3號房
    屋及基地查封，已足清償其債權，竟又聲請法院對於江篤信
    位於台中市北屯區○○○○街30號4樓之1房屋及基地強制執
    行，已超額查封，且台中地院民事執行處強制執行時，又不
    斷對著甲○○拍照，甲○○等一時情急始與丙○○發生拉扯
    ，依民法第217條第1項之規定應減輕或免除甲○○等之賠償
    金額，丙○○請求賠償之金額亦有過高等語，資為抗辯。
三、兩造不爭執事項：
  (一)甲○○、乙○○為母子關係，甲○○之現任配偶江篤信係丙
    ○○之前夫。
  (二)丙○○因江篤信積欠債務而聲請法院對江篤信之財產為假扣
    押，甲○○於93年6月1日晚上打電話予丙○○稱：「我甲○
    ○不是那麼好告的．．．我是檢察官的女兒．．．台北、台
    中法院都認識我．．．你還敢來台中，本姑娘要打死你．．
    ．甲○○要給你好看」等語恐嚇丙○○，致丙○○心生畏懼
    。
  (三)同年月4日上午11時許，由台中地院民事執行處書記官率同
    執達員，至台中市北屯區○○○○街30號4樓之1查封江篤信
    之不動產時，乙○○因不滿丙○○拍照，欲取走相機內之底
    片，雖可預見拉扯將造成丙○○受傷而仍不違背其本意，上
    前拉扯丙○○放相機之皮包而與丙○○拉扯，甲○○於拉扯
    中亦基於傷害人之身體之故意，自背後而來毆打丙○○，致
    使丙○○受有左前額、左上臂、右肘、右大腿、右膝等處瘀
    傷之傷害。
四、法院之判斷：
  (一)按不法侵害他人之身體、自由，被害人雖非財產上之損害，
    亦得請求賠償相當之金額；數人共同不法侵害他人之權利者
    ，連帶負損害賠償責任﹔民法第195條第1項前段、第185條
    第1項分別定有明文。本件甲○○於前揭時地恐嚇丙○○致
    其心生畏懼，已侵害丙○○之自由權利；又甲○○等於上述
    時、地共同傷害丙○○，使丙○○受有左前額、左上臂、右
    肘、右大腿及右膝等處瘀傷之傷害，侵害丙○○之身體權利
    ，丙○○自得依上述民法相關規定，請求甲○○給付上開恐
    嚇行為之精神賠償，以及請求甲○○等連帶給付前述傷害行
    為之精神賠償。
　(二)甲○○等雖稱：丙○○明知其對於江篤信之債權僅236萬元
　  ，其聲請法院就江篤信位於台北市○○區○○路60巷3號房
    屋及基地查封，已足清償其債權，竟又聲請法院對於江篤信
    位於台中市北屯區○○○○街30巷4樓之1房屋及基地強制執
    行，已超額查封，且於法院查封時又不斷對著甲○○拍照，
    甲○○等一時情急始與丙○○發生拉扯云云，因此請求依民
    法第217條第1項之規定，減輕或免除甲○○等之賠償金額。
    查丙○○對江篤信之債權為236萬元，其聲請假扣押江篤信
    位於台北市○○區○○路60巷3號房屋及基地已足以保障債
    權，再假扣押江篤信位台中市北屯區○○○○街30巷4樓之1
    房屋及基地，已有過度查封之情事，固為台灣高等法院93年
    度抗字第3236號裁定認定屬實，丙○○對該裁定提起再抗告
    ，亦為最高法院94年度台抗字第186號裁定駁回，惟丙○○
    之超額查封，江篤信可循法律途徑解決，此部分糾紛也與甲
    ○○等無關；另丙○○縱有對甲○○拍照，甲○○亦可制止
    丙○○之拍照，或請求法院執行人員處理，甲○○等均不得
    藉機對丙○○施以暴力之行為，甲○○等所述其係因丙○○
    之超額查封及丙○○之拍照，乃出手毆打丙○○，應係甲○
    ○等傷害丙○○之原因，而非丙○○對本件損害之發生或擴
    大與有過失，是甲○○等請求依民法第217條第1項之規定減
    輕或免除賠償金額，應屬無據。
  (三)精神損害賠償，須以人格權遭遇侵害而使精神上受有痛苦為
    必要，其核給之標準固與財產上損害之計算不同，然非不可
    斟酌雙方身分資力與加害程度，及其他各種情形核定相當之
    數額，最高法院51年度台上字第223號判例意旨闡釋甚明。
    甲○○假冒檢察官女兒之名義，出言恐嚇丙○○，另丙○○
    為甲○○等共同傷害，受有左前額、左上臂、右肘、右大腿
    及右膝等處瘀傷，雖僅為皮肉之傷，傷勢不重，但甲○○等
    在法院執行人員依法執行查封時，公然對丙○○施暴，丙○
    ○自受有非輕之精神損害。原審審酌上情，及丙○○從事舞
    蹈表演及教學工作，目前則義務教授殘障人士舞蹈，其名下
    有多筆不動產，每月租金約有1萬元收入；而甲○○名下有
    多筆不動產，乙○○則從事景觀設計工作等一切情狀，認丙
    ○○請求甲○○給付上開恐嚇行為之精神賠償以5萬元為適
    當，請求甲○○等連帶給付上開傷害行為之精神賠償以10萬
    元為適當，並無不合。
五、綜上所述，原審判決命甲○○給付5萬元，及甲○○等連帶
    給付10萬元，並均自起訴狀繕本翌日即94年4月20日起算之
    法定遲延利息，而駁回丙○○其餘請求，核無違誤，丙○○
    及甲○○等就原審判決不利於其之部分分別聲明不服，指摘
    原判決不當，求予廢棄改判，均無理由，應予駁回。
六、據上論結，本件兩造之上訴均無理由，依民事訴訟法第449
    條第1項、第78條，判決如主文。
中　　華　　民　　國　　94　　年　　12　　月　　20　　日
　　                  民事第四庭審判長法　官  黃斐君
                                      法　官  張浴美
                                      法　官  陳蘇宗
以上正本係照原本作成。
不得上訴。
                                      書記官　吳麗慧
中　　華　　民　　國　　94　　年　　12　　月　　26　　日
                                                      Ｈ
